【裁判字號】    97,交聲,3346
【裁判日期】    971211
【裁判案由】    聲明異議
【裁判全文】
臺灣臺中地方法院交通事件裁定        97年度交聲字第3346號
原處分機關  交通部公路總局臺中區監理所豐原監理站
異  議  人
即受處分人  甲○○
上列受處分人因違反道路交通管理處罰條例案件，對於交通部公
路總局臺中區監理所豐原監理站民國97年11月19日所為之裁決（
原處分案號：豐監稽違字第裁63-Z00000000號裁決書），聲明異
議，本院裁定如下：
    主    文
原處分關於吊扣營業大客車駕駛執照拾貳個月部分撤銷。
甲○○汽車駕駛人駕駛營業大貨車，經測試檢定酒精濃度超過規
定標準，吊扣營業大貨車駕駛執照拾貳個月。
    理    由
一、原處分機關意旨以：異議人即受處分人（下稱受處分人）甲
    ○○於民國九十七年十一月十九日十四時四分許，駕駛車牌
    號碼六二二─ＧＺ號營業大貨車，在國道三號南向一五八‧
    五公里處，因營業大貨車駕駛人酒精濃度超過規定標準（經
    酒精濃度檢測：○‧四二ＭＧ／Ｌ），為國道公路警察局第
    七警察隊大甲分隊員警當場舉發，處分機關遂於九十七年十
    一月十九日以豐監稽違字第裁六三─Z00000000號
    裁決書，處以罰鍰新臺幣（下同）三萬七千五百元，並吊扣
    汽車駕駛執照十二個月，施以道安講習，駕駛執照限於九十
    七年十二月十八日前繳送（罰鍰已於九十七年十一月十九日
    繳納），駕駛執照逾期不繳送，自九十七年十二月十九日起
    吊扣駕駛執照二十四個月，九十七年十二月二日前未繳送駕
    駛執照者，自九十八年十二月三日起逕行註銷駕駛執照，駕
    駛執照吊（註）銷後，自九十八年十二月三日起一年內不得
    重新考領駕駛執照等語。
二、受處分人聲明異議意旨以：受處分人因駕駛職業大貨車違規
    被吊扣職業大客車駕駛執照，依道路交通管理處罰條例第六
    十八條業經修除吊扣各級駕照，該裁罰不當，且有違行政程
    序法第七條。爰請求撤銷原處分關於吊扣職業大客車駕駛執
    照部分等語。
三、按汽車駕駛人飲用酒類或其他類似物後，其吐氣所含酒精濃
    度超過每公升零點二五毫克，不得駕車；駕駛汽車經測試檢
    定酒精濃度超過規定標準者，處一萬五千元以上六萬元以下
    罰鍰，並當場移置保管其車輛及吊扣其駕駛執照一年，道路
    交通安全規則第一百十四條第二款、道路交通管理處罰條例
    第三十五條第一項第一款分別定有明文。又汽車駕駛人取得
    高一級車類之駕駛資格者，應換發駕駛執照，並准其駕駛較
    低級車類之車輛：二、已領有大客車駕駛執照者，得駕駛大
    貨車、代用大客車、大客貨兩用車、曳引車、小型車、輕型
    機器腳踏車，道路交通安全規則第六十一條第一項第二款規
    定之。復按道路交通管理處罰條例第六十八條業於九十四年
    十二月十四日修正，並自九十五年三月一日施行，依修正前
    之道路交通管理處罰條例第六十八條規定：「汽車駕駛人，
    因違反本條例及道路交通安全規則之規定，受『吊扣或』吊
    銷駕駛執照處分時，『吊扣或』吊銷其持有各級車類之駕駛
    執照。」，而修正後之道路交通管理處罰條例第六十八條規
    定：「汽車駕駛人，因違反本條例及道路交通安全規則之規
    定，受吊銷駕駛執照處分時，吊銷其持有各級車類之駕駛執
    照。」，其立法理由略以：「原條文將違法或違規駕駛人所
    持有各級車輛之駕駛執照一併吊扣或吊銷失之過酷，影響人
    民工作及生活過鉅，爰修正之。」等語（立法院交通管理委
    員會九十四年十月五日臺立交字○九四二四○○一五三號函
    及其所附道路交通管理處罰條例第六十八條條文對照表），
    是依通過之修正條文，係將道路交通管理處罰條例第六十八
    條原有條文中之「吊扣或」三字刪除，故受吊扣駕駛執照處
    分時，不再吊扣其持有各級車類之駕駛執照，僅於受吊銷駕
    駛執照處分時，始吊銷其持有各級車類之駕駛執照。
四、經查：
  (一)本件受處分人甲○○於九十七年十一月十九日十四時四分許
    ，駕駛車牌號碼六二二─ＧＺ號營業大貨車，在國道三號南
    向一五八‧五公里處，因營業大貨車駕駛人酒精濃度超過規
    定標準（經酒精濃度檢測：○‧四二ＭＧ／Ｌ），為國道公
    路警察局第七警察隊大甲分隊員警當場舉發，並經受處分人
    於九十七年十一月十九日依道路交通管理處罰條例第三十五
    條第一項第一款之規定，自動到案繳交罰鍰三萬七千五百元
    及吊扣受處分人汽車駕照十二個月、施以道安講習等情，業
    據受處分人所不爭執，有臺中市警察局舉發違反道路交通管
    理事件通知單、交通部公路總局臺中區監理所豐原監理站違
    反道路交通管理事件裁決書各一件附卷可參，其前開違規行
    為堪以認定。
  (二)惟核受處分人之違規行為係發生於九十七年十一月十九日十
    四時四分許，自應依修正後之道路交通管理處罰條例第六十
    八條裁處。且修正後道路交通管理處罰條例第六十八條之規
    定，既將「吊扣」等字刪除，是依前開說明，駕駛人受吊扣
    駕駛執照處分時，不再吊扣其持有各級車類之駕駛執照，故
    原處分機關於作成吊扣駕駛執照處分時，應就行為人所應吊
    扣之駕駛執照種類予以限定，始符合依法行政原則。是依前
    述受處分人依法所受之處分應為限制其駕駛營業大貨車之權
    利，經檢視受處分人之考照經歷，包括普通小型車、普通大
    客車、職業大客車駕駛職照，有汽車駕照基本資料列印單一
    紙附卷，因目前公路機關實務僅核給最高級汽車駕照一張，
    自無從繳交營業大貨車駕駛執照可供吊扣，若因受處分人無
    營業大貨車駕駛執照可供吊扣，而吊扣受處分人之營業大客
    車駕駛執照，此舉顯然將剝奪受處分人駕駛大貨車為業之權
    利，影響受處分人之工作權及財產權，復與現行之道路交通
    管理處罰條例第六十八條之規定未合，故受處分人此部分異
    議理由，自屬可採。
五、綜上所述，本件受處分人駕駛營業大貨車時酒精濃度超過規
    定標準之違規行為，事證明確，足堪認定，惟原處分機關裁
    處吊扣受處分人營業大客車駕駛執照十二個月之裁罰部分，
    因受處分人本件係駕駛營業大貨車違規，且受處分人僅領有
    營業大客車駕駛執照，而無從予吊扣；依新修正之道路交通
    管理處罰條例第六十八條規定，尚不得吊扣其現尚有效之其
    他各級駕駛執照，原處分機關未審酌新修正之法律規定，僅
    因執行上之技術性問題，而作成吊扣受處分人營業大客車駕
    駛執照之處分，即非合法，從而，本件受處分人就吊扣營業
    大客車駕駛執照拾貳個月部分聲明異議，為有理由，爰撤銷
    原處分關於吊扣營業大客車駕駛執照十二個月部分，並為如
    主文第二項之諭知。
據上論斷，應依道路交通管理處罰條例第八十七條第二項，道路
交通案件處理辦法第二十條前段之規定，裁定如主文。
中    華    民    國    97    年    12    月    11    日
                      交通法庭法  官  陳  葳
以上正本證明與原本無異。
如不服本裁定，應於送達後五日內，向本院提出抗告狀。
                              書記官  張雅如
中    華    民    國    97    年    12    月    11    日


司法院資訊處製作；財團法人民間司法改革基金會備份。
